台灣雲林地方法院刑事判決　　　　　　93年度交易字第78號
公　訴　人　台灣雲林地方法院檢察署檢察官
被　　　告　甲○○
選任辯護人　林金陽律師
上列被告因過失致死等案件，經檢察官提起公訴（93年度偵字第
2334號），本院判決如下：
    主  文
甲○○服用酒類，不能安全駕駛動力交通工具而駕駛，處有期徒
刑貳月；又因過失致人於死，處有期徒刑玖月；應執行有期徒刑
拾月。
    事  實
一、甲○○原應注意飲用酒類致不能安全駕駛動力交通工具者不
    得駕車，且應注意駕駛汽車時，應注意車前狀況，隨時採取
    必要之安全措施。其於民國93年5月14日凌晨，並無不能注
    意之情事，惟在雲林縣二崙鄉某處飲酒，已經達到不能安全
    駕駛動力交通工具之程度，卻仍疏於注意而於飲酒後之同日
    凌晨2時左右，駕駛車牌號碼BD-2828號自用小客車，沿雲林
    縣台19線由北往南方向行駛，同日凌晨2時30分左右，甲○
    ○駕駛該車途經雲林縣二崙鄉大同村崙油52號電線桿前處的
    內車道即快車道，當時天候陰，夜間無照明，視距尚可，道
    路濕潤無缺陷，亦無障礙物，並無不能注意之情事，竟疏未
    注意車前狀況，而未發現這時有陳寶受騎乘腳踏車違規逆向
    行駛於快車道甲○○自用小客車的前方，致與陳寶受迎面對
    撞，甲○○自小客車左前車頭撞及騎乘腳踏車的陳寶受，造
    成陳寶受當場死亡。經警到場處理，於同日凌晨4 時12分左
    右，警員乙○○於同日凌晨4 時12分對甲○○施以酒精濃度
    測試，其呼氣之酒精濃度達每公升0.29毫克。
二、案經陳寶受之妻丁○○及陳寶受之子戊○○訴請台灣雲林地
    方法院檢察署檢察官偵查起訴。
    理  由
一、被告甲○○承認駕駛自用小客車與騎乘腳踏車的陳寶受，在
    上述時間、地點相撞，陳寶受因而死亡，此有道路交通事故
    現場圖、道路交通事故調查報告表(一)(二)（相驗卷第16-18 頁
    ），車禍現場照片及車輛、屍體、衣物的照片共73張（相驗
    卷第5-15頁，第35-51 頁），勘驗筆錄（相驗卷第25頁）、
    相驗屍體證明書（相驗卷第60頁）、驗斷書（相驗卷第
    61-66 頁）可以佐證，此部分事實已經可以認定。
二、【被告甲○○與死者陳寶受均違反注意義務】
  (一)【死者陳寶受】
    【陳寶受應注意慢車應在慢車道上靠右行駛，不得侵入快
      車道】
      道路交通安全規則第124 條第2 、3 項規定「慢車應在劃
      靠右側路邊行駛。但各地警察機關對行駛地區、路線或時
      間有特別規定者，應依其規定。」「慢車不得侵入快車道
      或人行道行駛，並不得在禁止穿越地段穿越道路。」而依
      據同規則第6條的規定，腳踏車為慢車的一種。
    【陳寶受能注意慢車應在慢車道上靠右行駛，不得侵入快
      車道】
      陳寶受為一成年人，其駕駛腳踏車，應在慢車道上靠右行
      駛，不得侵入快車道。
    【陳寶受未在慢車道上靠右行駛，且逆向行駛行使於快車
      道】
      (1)從現場圖及現場照片來看（相驗卷第53頁，第48-51 頁
        ），該處劃分快、慢車道，且有路面邊線，而輪印痕、
        刮地痕、死者屍體及腳屍塊均在快車道，而被告甲○○
        於接受警察詢問時也供稱「行駛內車道」（相驗卷第19
        頁背面），可以判斷車禍是發生在內車道即快車道。
      (2)而究竟兩車的撞擊點在那裡？又，到底是陳寶受逆向行
        駛而與甲○○對撞，或者是甲○○自後方追撞陳寶受？
        經查：
        (甲)從甲○○的賓士自用小客車左前方玻璃碎裂、左前方
          凹陷（相驗卷第5-8 頁照片），陳寶受的右臉破裂、
          左手、左腳剝離斷裂（相驗卷第35-38 頁照片），以
          及檢察官的勘驗現場筆錄記載的內容「在BD-2828 號
          自小客車左前車燈內有肉屑、大腿組織，腳踩手煞車
          沾有頭蓋骨一片，駕駛座左側有棒球棍一根，上有腦
          漿四處，由法醫師攜回檢驗，左側玻璃上有毛髮、腦
          漿。」（相驗卷第29頁）來看，是甲○○的自用小客
          車左側撞到陳寶受的左側，以致於甲○○的車輛左側
          及陳寶受的身體左側受損情形，均較右側嚴重。
        (乙)既然是左側撞左側，則對撞的可能性，即較自後追撞
          的可能性為高。而陳寶受的腳踏車車頭較車尾扭曲、
          變形更為嚴重許多，也增加這樣的可能性。從而，可
          以判斷當時的陳寶受是逆向行駛於快車道。
  (二)【被告甲○○】
    【被告應注意不要酒醉駕車、也應注意車前狀況】
      (1)道路交通安全規則第94條第3 項規定，汽車行駛時，駕
        駛人應注意車前狀況及兩車併行之間隔，並隨時採取必
        要之安全措施。
      (2)同規則第114 條第2 款規定，汽車駕駛人飲用酒類或其
        他類似物後其吐氣所含酒精濃度超過每公升0.25毫克者
        ，不得駕車。
    【被告能注意不要酒醉駕車、並能注意車前狀況】
      從上述道路交通事故調查報告表(一)的記載及現場照片來看
      ，當時天候陰，夜間無照明，視距尚可，道路濕潤無缺陷
      ，亦無障礙物，顯然無不能注意的情事。
    【被告未注意車前狀況，且未注意而酒醉駕車】
      (1)【未注意車前狀況】
        被告在審判期日接受審判長訊問時，答稱「（問：剛撞
        到人時，你是否知道撞到人？）答：我不曉得。」「（
        問：你那時有無開車燈？）答：有。」「（問：有沒有
        看到死者騎腳踏車在前面？）答：我開到那邊的時候，
        那邊忽然暗了，又『碰』的一聲。前面的路燈有亮，到
        了那裡路燈沒有亮。」可以因此而判斷被告根本沒有注
        意到車前狀況，更不用說要採取有效的安全措施。
      (2)【酒醉駕車】
        車禍發生後，被告經警員乙○○於同日凌晨4 時12分對
        甲○○施以酒精濃度測試，其呼氣之酒精濃度達每公升
        0.29毫克。而「體內酒精含量由開始飲酒時的0%，依飲
        酒量漸漸累積增加，在完成飲酒時體內酒精含量達到最
        高，隨後依代謝率逐漸代謝，至於體內酒精含量倒推計
        算代謝率，依交通部運輸研究所於77年8 月間針對國人
        進行實驗研究指出為每小時每公升0.0628毫克。」（參
        見陳高村著，論酒後駕車對交通安全影響與其衍生的法
        律責任一文中關於「體內酒精濃度的代謝」相關論述）
        則推算至其車禍發生時的同日凌晨2 時30分左右，其於
        車禍發生時的呼氣酒精濃度應該是每公升0.39毫克。而
        從被告在車禍發生時未注意到車前狀況（前面已經說明
        ）來看，被告應該是受到酒精的影響，以致疏於注意車
        前狀況。因此可以判斷，被告於車禍發生前的駕車，是
        在不能安全駕駛的酒醉狀態。
      (3)綜合以上的說明，檢察官主張被告酒醉駕車、未注意車
        前狀況，因而撞及陳寶受所駕腳踏車的事實，已經可以
        認定。
三、【被告的上述行為，為過失行為，並與陳寶受的死亡有相當
    因果關係】
    (一)被告酒醉駕車、未注意車前狀況，可以判斷其行為有過失
      。
    (二)因為被告的過失行為，撞及陳寶受，導致陳寶受死亡，這
      樣的因果關係，應該十分明顯。即使被害人陳寶受也有過
      失，但是卻也不會影響被告過失犯罪的成立。
    (三)而有關雙方的過失責任，台灣省嘉雲區車輛行車事故鑑定
      委員會、台灣省車輛行車事故覆議鑑定委員會，也是大致
      持相同的看法（本院卷）。
四、【論罪科刑】
    (一)被告的行為，觸犯刑法第185 條之3 服用酒類，不能安全
      駕駛動力交通工具而駕駛罪，以及同法第276 條第1 項之
      過失致人於死罪。
    (二)被告酒醉駕車，前面已經說明。被告酒醉，卻駕車肇事，
      因而致人於死，就過失致人於死部分，應依道路交通管理
      處罰條例第86條第1項之規定，加重其刑。
    (三)處理現場的警員乙○○證稱「我到現場時不知道是誰肇事
      ，我有問車子是誰開的，他有告訴我車子是他駕駛的。」
      因此，可以認定被告就過失致人於死的犯罪，是對於還沒
      有被發覺的犯罪自首而受裁判，應該依刑法第62條前段規
      定減輕其刑。而就過失致人於死的部分，既然有加重及減
      輕之情形，即應依刑法第71條第1 項規定，先加後減。
    (四)被告所犯的上述二罪，犯意各別，行為不一樣，法律規定
      的犯罪構成要件也不同，應該分別論罪、合併處罰。
    (五)法官審酌，被告雖無犯罪前科，有台灣高等法院被告全國
      前案紀錄表一件可以證明。然而，其酒醉駕車、未注意車
      前狀況，導致陳寶受慘死，這樣的後果無從彌補。因此，
      就酒醉駕車部分量處有期徒刑二月，就過失致人於死部分
      量處有期徒刑九月，並定應執行刑十月。
五、本件判決適用的法律：(一)刑事訴訟法第299 條第1 項前段，
    (二)刑法第185 條之3 、第276 條條第1 項、第62條前段、第
    51條第5 款，(三)道路交通管理處罰條例第86條第1 項，(四)罰
    金罰鍰提高標準條例第1 條前段。
本案經檢察官丙○○偵查起訴，檢察官己○○到庭執行職務。
中　　華　　民　　國　　94　　年　　3 　　月　　2 　　日
              刑事第二庭    審判長法  官  林  輝  煌
                                  法  官  柯  志  民
                                  法  官  李  明  鴻
以上正本證明與原本無異。
如不服本判決，應於送達後10日內向本院提出上訴狀（須附繕本
），上訴於台灣高等法院台南分院。
告訴人或被害人對於本判決如有不服，而請求檢察官上訴者，其
上訴期間之計算以檢察官收受判決正本之日期為準。
                                  書記官  林  珮  儒
中　　華　　民　　國　　94　　年　　3 　　月　　2 　　日
附錄本案論罪科刑法條全文：
中華民國刑法
第185條之3
  服用毒品、麻醉藥品、酒類或其他相類之物，不能安全駕駛動
  力交通工具而駕駛者，處一年以下有期徒刑、拘役或三萬元以
  下罰金。
第276條
  因過失致人於死者，處二年以下有期徒刑、拘役或二千元以下
  罰金。
  從事業務之人，因業務上之過失犯前項之罪者，處五年以下有
  期徒刑或拘役，得併科三千元以下罰金。
